臺灣彰化地方法院刑事判決　　　　　　 96年度交訴字第164號
公　訴　人　臺灣彰化地方法院檢察署檢察官
被　　　告　甲○○
上列被告因公共危險等案件，經檢察官提起公訴（96年度調偵字
第483、484號），本院依簡式審判程序判決如下：
    主  文
甲○○犯不能安全駕駛動力交通工具罪，處有期徒刑肆月；又犯
過失致人於死罪，處有期徒刑壹年捌月；又犯肇事致人傷害逃逸
罪，處有期徒刑壹年陸月。應執行有期徒刑年肆月。
    事實及理由
一、犯罪事實：
  (一)甲○○於民國（下同）96年8月27日14時許，在彰化縣永靖
    鄉○○路163巷18號「二哥卡拉OK」內，與友人共同飲用58
    度高粱酒600CC一瓶後，已有反應較慢、感覺減低、影響駕
    駛等已達於不能安全駕駛動力交通工具之狀態，且其未領有
    汽車駕駛執照，依法不得駕駛汽車，本欲駕車離開，然為友
    人陳長春阻止，於當日18時許，由友人載回其住處休息。約
    於當日19時許，甲○○由其姪子朱敏誠載回上述「二哥卡拉
    OK」前，欲駕車駛回住處，甲○○明知飲酒後會使人動作變
    慢，思考力差，情緒起伏大，步態不穩，肢體協調、平衡感
    與判斷力障礙度升高，眼球震顫，甚至說話不清，失憶等不
    能安全駕駛動力交通工具之情形，且飲酒後不得駕車亦經政
    府多年透過報章媒體大力宣傳周知，竟仍於該日19時許駕駛
    車牌號碼PF-3401號自用小客車，由永靖鄉○○路「二哥卡
    拉OK」前出發，沿彰化縣永靖鄉○○路由北向南方向行駛。
  (二)當日（27日）19時35分許，甲○○駕駛上開車輛，行經彰化
    縣永靖鄉○○路319巷口時，其原應注意汽車行駛時，駕駛
    人應注意車前狀況，隨時採取必要安全措施，而依當時夜間
    有照明，無雨，路面無缺陷、無障礙物、視距良好，又無不
    能注意之情事，因酒後駕車精神狀況不佳，以及低頭點菸而
    疏未注意車前狀況，仍貿然以接近時速80公里之速度前行，
    適張陳月嬌同方向在該處步行，甲○○因不勝酒力而駕車自
    後衝撞張陳月嬌，張陳月嬌因身體及頭部撞上自小客車之擋
    風玻璃後，騰空飛起，掉落至路旁排水溝內，造成頭顱骨破
    裂、腦幹斷裂外露，當場死亡。
  (三)甲○○見擋風玻璃嚴重破裂，右邊照後鏡掉落，明知已駕車
    發生碰撞而肇事及有致人死傷之情形，僅因其係無照酒醉駕
    駛，恐遭警察告發開罰，不僅未下車查看，竟又另基於駕車
    肇事逃逸之犯意，且為逃避肇事責任，在未報警處理、未救
    助傷者之情形下，立即驅車往南加速逃離車禍現場，並於翌
    日（28日）下午，將肇事車輛開往台中縣豐原市「豐原汽車
    修配廠」修復因前開肇事所毀損之右側後視鏡、擋風玻璃及
    保險桿等。
    嗣經警方循現場目擊證人指證肇事車輛逃逸路線，並調閱沿
    路監視器畫面，以及從現場所遺留之肇事車輛右側後視鏡，
    得知肇事車輛之廠牌，車號，經通知甲○○家屬聯絡其到案
    ，始悉上情。
二、認定事實之證據及理由：
  (一)被告甲○○於本院審理中，對於上開事實坦承不諱。
  (二)酒醉駕車部分，除被告自白外，另有與被告共同飲酒之證人
    陳長春警訊中證述：「甲○○確實於96年8月27日14時許確
    實到永靖鄉.. 二哥卡拉OK店內消費」「（甲○○與誰前往
    消費？）甲○○與一名男子北斗鎮人姓鄭叫『阿南』」「甲
    ○○喝高梁酒58度、2人共喝1瓶600C.C.」「我當時聞到甲
    ○○全身酒味，當時甲○○走路不穩，所以我認為已酒醉而
    不讓其駕駛」「甲○○於96年8月27日18時30分許離開永靖
    鄉○○村○○路二哥卡拉OK」「我叫朋友載回去」等語，證
    明：被告自96年8月27日14時至18時30分飲酒至不安全駕駛
    能之程度。而證人（被告之姪子）朱敏誠警訊中證稱：「甲
    ○○於96年8月27日黃昏許，在彰化縣永靖鄉獨鰲村7鄰一村
    64號，要求我騎輕機車.. 載我阿伯甲○○去永靖鄉○○村
    ○○路二哥卡拉OK前牽自小客車PF-3401號，我有載甲○○
    前往牽車」「甲○○走近自小客車PF-3401號時我就離開」
    等語，證明被告於當日黃昏時分，自永靖鄉○○路二哥卡拉
    OK店前出發。而被告確有後列過失情節，足認其當時已達酒
    後已達不能安全駕駛之程度，而仍駕車之事實。
  (三)過失致死部分：
    被害人張陳月嬌確係因本件車禍，導致頭骨破裂、腦幹斷裂
    ，全身多處挫擦傷，當場死亡，有勘驗筆錄、相驗屍體證明
    書、驗斷書可證。又被告所駕駛自小客車之擋風玻璃，右前
    方嚴重破裂，甚至擋風玻璃旁之右前柱毀損翹起，可見撞擊
    力量之大。又照片及現場圖顯示，死者之髮圈與拖鞋距離十
    三公尺以上，可見被撞擊後，飛落約十餘公尺才落下。又現
    場之日間照片顯示，被告行駛之車道相當寬敞，可容下二台
    車輛之寬度，然被告卻不靠中線行駛，以致撞擊路邊行走之
    路人，實有嚴重過失。又按汽車行駛時，駕駛人應注意車前
    狀況，並隨時採取必要之安全措施，此道路交通安全規則第
    94 條第3項定有明文，而參以當時路面無缺陷、無障礙物、
    視距良好等一切情狀，並無不能注意之情事，此有道路交通
    事故調查報告表（一）、（二）各一份在卷足資佐證，被告
    顯無不能注意之情事，詎其酒後駕車，並因酒後駕車精神狀
    況不佳，而疏未注意車前狀況，並隨時停車採取必要之安全
    措施，仍貿然前行，致不慎自後碰撞步行之被害人張陳月嬌
    ，致被害人張陳月嬌頭顱骨破裂、腦幹斷裂外露，當場死亡
    ，被告自應負過失責任，且其過失行為與被害人張陳月嬌之
    死亡間，具有相當因果關係，此部分事證明確，被告上開過
    失之犯行亦堪認定。
  (四)肇事逃逸部分：按汽車駕駛人駕駛汽車肇事致人受傷或死亡
    ，應即採取救護或其他必要措施，並向警察機關報告，不得
    駛離或逃逸，道路交通管理處罰條例第62條第3、4項定有明
    文。汽車駕駛人駕駛汽車肇事，不論其責任之歸屬為何，即
    有義務留在肇事現場，採取救護或其他必要措施，並向警察
    機關報告，以維護他人之生命與其他用路人之交通安全。其
    立法目的，既係促使駕駛人於肇事致死傷後，能對被害人即
    時救護，報告警察機關，以減少死傷，是該罪之成立祇以行
    為人有駕駛動力交通工具肇事，致人死傷而逃逸之事實為已
    足（最高法院92年度臺上字第4468號刑事判決意旨參照）。
    本件被告駕駛車輛撞擊被害人張陳月嬌致其身體、頭部，致
    被害人騰空飛起後，掉落至路旁排水溝內，常人在此一情況
    往往非死即傷，此為稍具一般經驗之人所周知，本件被告肇
    事後，立即發現其所駕駛之自小客車擋風玻璃嚴重碎裂、右
    側後視鏡更當場掉落，對於當場致人傷亡，已有認識。況且
    被告事後積極修復小客車，顯然故意掩飾曾經肇事之事實。
    被告肇事後，理應下車查看，救助被害人，其竟未採取救護
    或其他必要措施，並向警察機關報告，反立即加速駕車離去
    ，嗣後始經警查獲，是其駕車肇事逃逸之犯行，已可認定。
三、論罪科刑：
  (一)核被告甲○○所為，係犯刑法第185條之3之不能安全駕駛
    動力交通工具罪、刑法第276條第1項前段之過失致人於死
    罪、刑法第185條之4之肇事致人傷害逃逸罪。被告所犯上
    開3罪間，罪名互異，應予分論併罰。
  (二)又最高法院92年度台非字第50號判決：「道路交通管理處罰
    條例第86條第1項規定：『汽車駕駛人，無駕駛執照駕車、
    酒醉駕車、……，因而致人受傷或死亡，依法應負刑事責任
    者，加重其刑至二分之一。』，依其文義觀察，係以無駕駛
    執照或酒醉之人駕駛汽車，因過失致人受傷或死亡，應負刑
    法第284條、第276條之過失傷害或過失致人於死罪責者，始
    有其適用甚明；至刑法第185條之4之肇事逃逸罪，則在處罰
    駕駛動力交通工具者，於肇事致人死傷後而逃逸之行為，尚
    不在得依前揭道路交通管理處罰條例第86條第1項之規定加
    重其刑之範圍。」被告雖然同時有酒醉駕車、無照駕駛之二
    種情況，但仍僅就過失致死部分加重其刑一次（臺灣高等法
    院暨所屬法院八十七年法律座談會見解參照）。
  (三)量刑審酌：被告於飲酒後已達不能安全駕駛之程度，猶駕車
    行駛，不顧酒後駕車因注意力降低，可能影響行車安全並對
    於其他用路人所造成之危險，且被告於駕車肇事造成被害人
    被撞飛起十餘公尺後跌落水溝，死狀悽慘，造成永遠無法挽
    回之悲劇，被告既未下車察看被害人之傷勢，亦未呼叫救護
    車或停留現場協助救護傷患，隨即駕車逃逸，罔顧被害人之
    生命安全，兼衡被告除早年票據法前科外，二十餘年來並無
    前科，並審酌被告生活狀況，家庭環境，及被告犯後雖坦承
    犯行，然未能與被害人達成民事和解之態度等一切情狀，分
    別量處如主文所示之刑，定其應執行之刑，以示懲儆。
四、適用法條：
  (一)刑事訴訟法第273條之1第1項、第299條第1項前段。
  (二)刑法第185條之3、第185條之4、第276條第1項、第51條第
    5款，道路交通管理處罰條例第86條第1項，刑法施行法第1
    條之1。
本案經檢察官張尹敏到庭執行職務。
中　　華　　民　　國　　96　　年　　12　　月　　31 　日
                  交通法庭    法  官  葉明松
以上正本證明與原本無異。
如不服本判決，應於判決送達後10日內，向本院提出上訴書狀，
上訴書狀應「敘述具體上訴理由」，並按他造當事人之人數附繕
本。「切勿逕送上級法院」。
告訴人或被害人對於判決如有不服具備理由請求檢察官上訴者，
其上訴期間之計算係以檢察官收受判決正本之日期為準。
中　　華　　民　　國　　96　　年　　12　　月　　31 　日
                              書記官  于淑真
附錄本案論罪科刑法條：
中華民國刑法第185條之3
（重大違背義務致交通危險罪）
服用毒品、麻醉藥品、酒類或其他相類之物，不能安全駕駛動力
交通工具而駕駛者，處 1 年以下有期徒刑、拘役或 3 萬元以下
罰金。
中華民國刑法第185條之4
（肇事遺棄罪）
駕駛動力交通工具肇事，致人死傷而逃逸者，處 6 月以上 5 年
以下有期徒刑。
中華民國刑法第276條
（過失致死罪）
因過失致人於死者，處 2 年以下有期徒刑、拘役或 2 千元以下
罰金。
從事業務之人，因業務上之過失犯前項之罪者，處 5 年以下有期
徒刑或拘役，得併科 3 千元以下罰金。
道路交通管理處罰條例第86條
汽車駕駛人，無駕駛執照駕車、酒醉駕車、吸食毒品或迷幻藥駕
車、行駛人行道或行經行人穿越道不依規定讓行人優先通行，因
而致人受傷或死亡，依法應負刑事責任者，加重其刑至二分之一
。
汽車駕駛人，在快車道依規定駕車行駛，因行人或慢車不依規定
，擅自進入快車道，而致人受傷或死亡，依法應負刑事責任者，
減輕其刑。
